【裁判字號】    98,交聲,144
【裁判日期】    980810
【裁判案由】    違反道路交通管理處罰條例聲明異議
【裁判全文】
臺灣花蓮地方法院交通事件裁定         98年度交聲字第144號
原處分機關  交通部公路總局臺北區監理所花蓮監理站
異  議  人
即受處分人  甲○○
上列異議人即受處分人因違反道路交通管理處罰條例案件，對於
交通部公路總局臺北區監理所花蓮監理站中華民國 98年4月24日
所為之處分（處分案號：花監違字第裁44-P00000000號）聲明異
議，本院裁定如下：
    主  文
原處分撤銷。
甲○○不罰。
    理  由
一、原處分機關處分意旨略以：異議人即受處分人（下稱異議人
    ）甲○○於民國98年2月19日11時12分許，駕駛車牌號碼Q4-
    8696號自用小客車，在花蓮縣花蓮市○○路由東往西方向行
    駛左轉富國路時，因（一）轉彎車不讓直行車先行；（二）
    肇事致人受傷逃逸之違規，經花蓮縣警察局花蓮分局舉發，
    掣發花警交字第 P00000000號舉發違反道路交通管理事件通
    知單，並移送原處分機關，原處分機關即依道路交通管理處
    罰條例第48條第 1項第6款、第62條第4項，分別裁處異議人
    罰鍰新臺幣（下同） 900元及6,000元，並吊銷駕駛執照，1
    年內禁考，並依同條例第 63條記違規點數1點，並註明上開
    罰鍰及駕駛執照逾期不繳納之處分。
二、聲明異議意旨則以：異議人於 98年2月19日10時30分許，駕
    駛車牌號碼 Q4-8696號自用小客車，沿花蓮縣花蓮市○○路
    向西行經富國路口，打左方向燈時，前方 1輛白色小客車示
    意讓行，其正作轉彎動作時，看見白色車後方 1輛機車急速
    奔馳超越其他車輛而來，不幸在白色車側傾倒在地，距離其
    所駕駛前揭自用小客車前約7至8公尺處，人與車快速直線滑
    行，此時其車已停住，眼睜睜看該機車在車前打住。應該是
    機車突然闖入，天雨路滑跌倒滑行無法煞車停住，情況變動
    之快，其無法改變什麼，怎能怪其？當機車在其車前停住時
    ，其立即打開車窗看怎麼回事，機車騎士已自行起立且牽著
    機車到左後側時，聽道路施工者示意快離開，會妨礙工作，
    此時考量當時車輛流量，且機車與人已離開現場，遂將車開
    路旁時，無任何人來質問，心想是機車騎士滑行來碰其車，
    且其車又無礙，可能只是劃痕而已，何必計較，始離開逕自
    回家拿取工具再開車前往工地（花蓮縣吉安鄉洄瀾電視台南
    側）清理工地。其並未肇事，是機車騎士自行滑倒，在其車
    前打住，否則可能繼續滑行，其是受害者，車輛前保險桿有
    2 道橫面淺淺的劃痕，可能是對方拉起機車時留下。其並無
    肇事哪來逃逸，且其曾在一信合作社側等候，其沒有逃逸，
    根本不用逃，為此聲明異議等語。
三、按汽車駕駛人轉彎時，轉彎車不讓直行車先行，處新臺幣處
    600元以上1,800元以下罰鍰；又汽車駕駛人駕駛汽車肇事致
    人受傷或死亡者，應即採取救護措施及依規定處置，並通知
    警察機關處理，不得任意移動肇事汽車及現場痕跡證據，違
    反者處3,000元以上9,000元以下罰鍰。但肇事致人受傷案件
    當事人均同意時，應將肇事汽車標繪後，移置不妨礙交通之
    處所。前項駕駛人肇事致人受傷而逃逸者，吊銷其駕駛執照
    ，道路交通管理處罰條例第 48條第1項第6款、第62條第3項
    、第4項固定有明文。
四、然查：
（一）原處分機關雖依舉發機關花蓮縣警察局花蓮分局98年4月9
      日花市警交字第 0980009333號函為據，認異議人於98年2
      月19日11時 12分許，駕駛車牌號碼Q4-8696號自用小客車
      ，在花蓮縣花蓮市○○路由東往西方向行駛左轉富國路時
      ，不慎擦撞由蔡定宇所駕駛之車牌號碼 TC3-811號重型機
      車，使蔡定宇倒地受傷，經當時路口施工之證人陳義忠發
      現後，逕自駛離肇事現場逃逸，而認異議人有轉彎車不讓
      直行車先行，及肇事致人受傷逃逸之違規云云。惟異議人
      始終堅詞否認有何前開違規，辯稱：其於前開時間行經該
      十字路口正準備左轉時，前方 1輛白色小客車示意讓行，
      其正作轉彎動作時，看見白色車後方 1輛機車超越他車快
      速直行，在距離車前7、8公尺處重心不穩倒地滑行，機車
      與人滑至其車前停止，騎機車者立刻起身自行扶起該機車
      推離現場，當機車牽到其車左後側時，聽到路邊施工者示
      意趕快離開，不要影響工程進行，其考量當時車輛流量，
      遂將車開到距現場 9公尺處停車，在未有人詢問情形下始
      離開現場等語。經本院依職權調閱臺灣花蓮地方法院檢察
      署98年度偵字第1343號甲○○公共危險卷宗，異議人於前
      開案件中所述均與其於交通違規案件陳述書及聲明異議狀
      所載情節相符。且依卷內證據所示，並無任何證據足資認
      定異議人係因左轉時不慎擦撞蔡定宇之機車，使蔡定宇倒
      地受傷，原處分機關及舉發機關前開認定，顯難採信。而
      前開案件告訴人蔡定宇即騎乘車牌號碼 TC3-811號重型機
      車之人雖於警詢中指稱當時騎機車行經現場路口時，對方
      由對向過來突然左轉，其看到馬上緊急煞車但失控滑倒且
      滑行至對方車前方云云。惟其於警詢及檢察官於98年4月7
      日偵訊中尚且指稱其滑倒至對方車前方，馬上站起來把機
      車扶起來身體還跨在機車上，但對方竟踩油門前進撞到其
      致其倒地，其馬上喊對方，但對方好像生氣不高興又衝撞
      其2、3次才停住，當時失控摔倒時並未受傷，是之後遭對
      方蓄意衝撞才受傷云云，惟經檢察官勘驗車禍現場光碟結
      果，光碟畫面所示時間10時34分51秒異議人車輛進入畫面
      ，10時34分54秒蔡定宇機車滑倒直衝向前，10時34分55秒
      蔡定宇機車衝進異議人車輛前方，異議人車輛停止，10時
      35分22秒蔡定宇將機車牽起駛向前方，異議人車輛緩慢向
      前，10時35分43秒異議人車輛停放在路邊，位在蔡定宇對
      面，10時36分10秒異議人車輛往前移動離開，10時34分51
      秒至10時35分22秒間，並未明顯看出異議人於蔡定宇牽起
      機車期間內，有何衝撞蔡定宇，甚至於2至3次之情形，有
      勘驗筆錄附於臺灣花蓮地方法院檢察署98年度偵字第1343
      號卷宗可稽，足徵蔡定宇於警詢及檢察官98年4月7日偵訊
      中指訴情節顯有誇大不實之情形，於檢察官98年4月23 日
      偵訊時，經檢察官當庭播放前開光碟，蔡定宇復改稱其那
      時意思很模糊，記不清楚云云，從而蔡定宇所述憑信性不
      足，尚難僅憑蔡定宇所述即遽認異議人有轉彎車未讓直行
      車之違規。又在場之證人陳義忠於警詢中係稱其沒有看到
      雙方車禍發生之經過，其當時是在現場路口工作，聽到碰
      撞聲，轉頭看蔡定宇騎機車滑倒在異議人所駕駛之自用小
      客車前，則證人陳義忠既未目睹車禍發生之狀況，其證述
      亦難以作為認定異議人有轉彎車未讓直行車違規之依據。
      參諸花蓮縣警察局花蓮分局所繪製之道路交通事故現場圖
      並未標出撞擊地點及撞擊後兩車之位置，無從據此判斷兩
      車行進路線及進入路口之先後順序，亦無從判斷異議人所
      駕駛車輛轉彎之程度，即難以排除兩車碰撞時異議人係處
      在停車待轉之際。又依前開道路交通事故現場圖所示，花
      蓮市○○路由西往東方向，經過與富國路之交岔路口後，
      其外側車道因施工而以圍牆封閉，車道減縮，僅餘內側車
      道，從而機車若原先騎乘在外側車道，經過該十字路口時
      ，即必須往左向內側車道偏移，從而異議人所稱其欲左轉
      時，左前方白色小客車示意讓行，即準備左轉，惟蔡定宇
      所騎乘之重型機車突然超越他車快速直行，在距離其所駕
      駛之自用小客車車前7、8公尺處重心不穩倒地滑行，機車
      與人滑至其車前停止等情，即非無據。則倘異議人所述屬
      實，異議人準備左轉時，並未亦無法見到蔡定宇所騎乘之
      機車，係蔡定宇騎乘機車由後超越其他車輛快速騎至前開
      十字路口，始因天雨路滑，自行滑倒，滑至其所駕駛之自
      用小客車前，異議人即應無轉彎車未讓直行車先行之違規
      。
（二）而蔡定宇雖因本件車禍受有右膝擦傷、頸部扭傷及左手挫
      傷之傷害，業據其提出行政院衛生署花蓮醫院診斷證明書
      乙紙為證，惟蔡定宇係失控自行滑倒且滑行至異議人所駕
      駛之自用小客車車前之事實，為蔡定宇所不否認，核與證
      人陳義忠證述情節相符，且有檢察官前開勘驗筆錄乙紙為
      證，而診斷證明書所載傷勢，復與蔡定宇自行滑倒方向可
      能造成之受傷部位相同，又蔡定宇所述在其滑倒在地欲扶
      起機車時，異議人有繼續衝撞行為致其被拖行倒地受傷等
      情，顯與勘驗光碟片結果不符，而難以採信乙節，已如前
      述，從而尚難認蔡定宇上開傷勢與異議人駕駛行為有何因
      果關係，即難認異議人有何肇事致蔡定宇受傷情事。
（三）又依前開勘驗筆錄所示，異議人於蔡定宇機車滑倒至其車
      輛下起，並未有迅速離開，且亦有將車輛停放路邊一段時
      間，異議人車輛停放路旁期間亦未有人向前詢問等情，核
      與異議人所述情節相符，蔡定宇及陳義忠亦稱蔡定宇將機
      車牽起移至路旁後，仍有在場觀望之行為，即難遽認異議
      人有何逃逸之行為與故意。異議人前開公共危險案件，亦
      經臺灣花蓮地方法院檢察署檢察官於 98年4月26日為不起
      訴處分，有不起訴處分書乙紙在卷可按。
（四）綜上所述，原處分機關未予詳查，遽認異議人有轉彎車未
      讓直行車先行及肇事致人受傷逃逸之違規，即難認允當，
      本件異議為有理由，應由本院將原處分撤銷，另為異議人
      不罰之諭知。
據上論斷，應依道路交通案件處理辦法第20條前段，裁定如主文
。
中    華    民    國    98    年     8    月    10    日
                  交通法庭     法  官   張宏節
上列正本證明與原本無異。
如對本裁定不服，應於送達後 5日內，向本院提出抗告狀（應抄
附繕本）。
中    華    民    國    98    年    8     月    10    日
                               書記官


司法院資訊處製作；財團法人民間司法改革基金會備份。
